【裁判字號】    88,訴緝,652
【裁判日期】    890128
【裁判案由】    妨害自由等
【裁判全文】
臺灣臺中地方法院刑事判決                          八十八年度訴緝字第六五二
    公  訴  人  臺灣臺中地方法院檢察署檢察官
    被      告  乙○○
右列被告因妨害自由等案件，經檢察官提起公訴（八十七年度偵字第一八六九四號）
，本院判決如左：
    主  文
乙○○教唆竊盜，未遂，處有期徒刑肆月。
    事  實
一、乙○○曾犯贓物罪，經臺灣彰化地方法院判處有期徒刑五月，緩刑三年，仍不思
    悔改，於八十七年八月一日承諾甲○○以新台幣（下同）十萬元之代價，為甲○○修護甲○○所有因車禍受損之車牌號碼ＰＺ─八九五九號豐田可樂娜自用小客
    車，而於八十七年八月初，在臺中市○○路及南平路口教唆丙○○竊取與甲○○
    所有上開因車禍受損之車牌號碼ＰＺ─八九五九號豐田可樂娜自用小客車同型之
    車輛以進行借屍還魂，並應允給付丙○○（業經判決確定）五萬元，丙○○當場
    同意，惟乙○○於收受甲○○交付之修車費十萬元後，遲未依約給付五萬元予丙○○，致丙○○心生不滿，而於同年八月十九日晚上九時許，駕駛車牌號碼Ｍ８
    ─四五一一號自用小客車載同與其有共同剝奪他人之行動自由犯意聯絡之潘嘉祥
    、謝松明及陳宜峰等人（潘嘉祥、謝松明、陳宜峰三人妨害自由部分亦經判決確
    定）找尋乙○○之下落欲與乙○○理論，嗣於翌日（即同年八月二十日）凌晨一
    時許，在南投縣草屯鎮○○○路雙冬段附近發現乙○○駕駛車牌號碼ＯＮ─九九
    六０號自小客車適亦途經上址，丙○○即駕駛上開車牌號碼Ｍ８─四五一一號自
    用小客車趨前將乙○○攔下，丙○○隨即與潘嘉祥分持鐵片及板手下車共同毆打
    乙○○，同時丙○○並與潘嘉祥、謝松明、陳宜峰聯手強行將乙○○押上丙○○
    所駕駛之車牌號碼Ｍ８─四五一一號自用小客車，剝奪乙○○之行動自由，而乙○○上開所駕駛之車牌號碼ＯＮ─九九六０號自小客車則由潘嘉祥駕駛，連人帶
    車將乙○○押往南投縣埔里鎮尋人，因尋人未遇，丙○○、潘嘉祥、謝松明、陳
    宜峰四人再以膠帶貼住乙○○之眼睛，將乙○○載往臺中市○○路○段四十三號
    陳宜峰住處，因乙○○應允將車牌號碼ＯＮ─九九六０號自小客車典當以便交款
    予丙○○，丙○○、潘嘉祥、謝松明、陳宜峰四人即於當日十一時許，由丙○○
    駕駛車牌號碼ＯＮ─九九六０自用小客車載潘嘉祥押乙○○；謝松明駕駛車牌號
    碼ＵＱ─０二二二號自用小客車載陳宜峰計二輛自用小客車前往彰化縣芬園鄉○○路○段取車牌號碼ＯＮ─九九六０號自用小客車車主林坤玉（即乙○○之弟）
    之身分證，惟車行至彰化縣警察局彰化分局芬園分駐所前，乙○○為圖脫逃，即
    向丙○○、潘嘉祥謊稱已到達彰化縣芬園鄉○○路○段林坤玉住處，丙○○、潘
    嘉祥二人均信以為真即押乙○○下車，乙○○則於下車之際趁機逃入彰化縣警察
    局彰化分局芬園分駐所並向彰化縣警察局彰化分局芬園分駐所員警報案，丙○○
    見狀恐遭警緝獲，情急下即駕駛車牌號碼ＯＮ─九九六０自用小客車載同潘嘉祥
    、謝松明、陳宜峰迅速離開現場，至臺中市○○街一處停車場時即將該車牌號碼
    ＯＮ─九九六０自用小客車棄置該處。而丙○○因為收得乙○○交付之五萬元，
    致未為乙○○行竊任何與甲○○所有之車牌號碼ＰＺ─八九五九因車禍損壞之自
    用小客車供乙○○借屍還魂，使乙○○教唆竊盜未得逞。
二、案經臺中市警察局報請臺灣臺中地方法院檢察署檢察官偵查起訴。
    理  由
一、訊據被告乙○○矢口否認右揭教唆竊盜犯行，辯稱：我不認識丙○○、潘嘉祥、
    謝松明、陳宜峰等人，是丙○○要賣車給我，我不肯買，他因此打我，而十萬元
    是因為他（指丙○○）硬要我買車，我不肯，他因而生氣，要我賠他十萬元，另
    甲○○他媽媽是我同事，車是甲○○撞到，他託我找人修理，後來因為估價太高
    ，沒有去修理，車現在已經報廢。另甲○○的母親交給我的十萬元，從八月初就
    放在我的車上一直到八月十九日，後來甲○○的母親已答應延至五月份開票還他
    ，但我並沒有叫丙○○偷車云云，經查：丙○○於警訊時證稱：「因為乙○○有
    向一名甲○○之男子答應要替他修理車牌號碼ＰＺ─八九五九車禍損壞的車，乙○○叫我去偷一部與車牌號碼ＰＺ─八九五九號同車款形式的車以借屍還魂變造
    修好給甲○○，乙○○並言明偷得車輛交給他，代價是新台幣十萬元，而且乙○○已向甲○○收取修車費用十萬元，乙○○沒有分給我訂金，我心中不悅，且乙○○爽約好幾次‧‧‧」等語，核與陳宜峰於警訊時證稱：「乙○○曾要丙○○
    去偷竊自用小客車，並言明代價十萬元，且乙○○已向人拿了十萬元，但均不分
    給丙○○，丙○○才提議要挾持乙○○。」、潘嘉祥於警訊時證稱：「因為乙○○日前叫丙○○去偷一輛自用小客車，好讓他能修護他的客戶因車禍損壞的車輛
    ，而代價是新台幣十萬元一部，而乙○○爽約丙○○幾次，所以我們才會去攔截
    毆打乙○○‧‧‧」等語、謝松明於警訊時證稱：「因丙○○他們與乙○○有贓
    車銷售的糾紛」等語相符，是乙○○與丙○○間確有教唆竊盜訂金之糾紛，應堪
    認定，又甲○○亦於本院八十八年十二月十七日審理時證稱：「因他（指乙○○
    ）是我母親同事，我車子車禍請他幫我修理，他還向我母親拿了十萬元，車子到
    現在還沒有修，車子已經報廢，他錢也沒有還我」等語，則上開丙○○、潘嘉祥
    、陳宜峰等人稱乙○○爽約好幾次，亦堪採信。、另被告固辯稱：甲○○的母
    親交給我的十萬元，從八月初就放在我的車上一直到八月十九日云云，惟被告乙○○於八十八年八月十九日遭丙○○、潘嘉祥、謝松明、陳宜峰四人強押當日僅
    供稱遭丙○○、潘嘉祥、謝松明、陳宜峰四人搶走三萬元，惟此不僅為丙○○、
    潘嘉祥、謝松明、陳宜峰所堅決否認，且關此事實，亦經臺灣臺中地方法院檢察
    署檢察官於八十八年二月二十六日以八十七年度偵字第一八六九四號案以無積極
    證據足資證明丙○○、潘嘉祥、謝松明、陳宜峰四人有強盜乙○○上開三萬元之
    事實而認與起訴之被告妨害自由部份有方法結果之牽連關係，為牽連犯，屬裁判
    上一罪之關係，而就此部分，不另為不起訴處分，有上開臺灣臺中地方法院檢察
    署八十七年度偵字第一八六九四號起訴書正本一份在卷可稽，是被告乙○○上開
    辯稱：十萬元一直放在車上等語，顯與事實不符。況被告乙○○自承迄今未還甲○○右揭十萬元，而被告丙○○、潘嘉祥、謝松明、陳宜峰四人亦未取得乙○○
    之任何款項，另乙○○亦供稱要開票於五月返還甲○○之母親，益證十萬元並未
    遭搶，仍在乙○○處無訛，再者被告確有遭丙○○、潘嘉祥、謝松明、陳宜峰四
    人限制行動自由，亦據丙○○、潘嘉祥、謝松明、陳宜峰四人自承在卷，以丙○○、潘嘉祥、謝松明、陳宜峰均直指限制乙○○之行動自由係因乙○○未將甲○○交付之一半修車費交付丙○○所致，反之丙○○、潘嘉祥、謝松明、陳宜峰四
    人四人均隻字未提及要求乙○○向丙○○買車，果本件係丙○○要求買車，丙○○、潘嘉祥、謝松明、陳宜峰四人絕無於警訊為如此陳述之理，況乙○○亦於本
    院審理時一再否認與丙○○認識，果真如此，何以與乙○○不認識之丙○○會無
    端強求乙○○買車，顯與常理有違。從而本件顯係被告乙○○於收受甲○○之十
    萬元後，教唆丙○○偷同型之車輛以利借屍還魂，而未依約將修車訂金交付丙○○，致丙○○不滿，而遭丙○○、潘嘉祥、謝松明、陳宜峰四人強押並限制行動
    自由，應堪認定。是被告乙○○辯稱：是丙○○要賣車給我，我不肯買，他因此
    打我，而十萬元是因為他（指丙○○）硬要我買車，我不肯，他因而生氣，要我
    賠他十萬元云云，均係卸責之詞，毫無足採。被告右揭教唆竊盜犯行，已堪認定
    。
二、核被告乙○○所為係犯刑法第二十九條第一項、第三百二十條第三項、第一項之
    教唆竊盜未遂罪。又被告乙○○教唆丙○○竊車未得逞，為未遂犯，應依刑法第
    二十六條前段之規定減輕其刑。審酌被告乙○○曾犯贓物罪，經判處有期徒刑五
    月，緩刑三年，有臺灣臺中地方法院檢察署刑案資料查註紀錄表及本院被告全國
    前案紀錄表各一份在卷可稽，仍不思悔改，再犯本罪，惡性非輕，且於犯後矢口
    否認犯行，毫無悔意，並其向甲○○所收取之十萬元迄今尚未歸還等情，量刑本
    應本不宜從輕，惟被告乙○○上開行為亦遭丙○○潘嘉祥、謝松明、陳宜峰四人
    強押並限制行動自由而受害，經此教訓，當有所警惕等一切情狀，量處如主文所
    示之刑，藉資懲儆。
據上論斷，應依刑事訴訟法第二百九十九條第一項前段，刑法第二十九條第一項、第
三百二十條第三項、第一項、第二十六條前段，罰金罰鍰提高標準條例第一條前段，
判決如主文。
中    華    民    國      八十九      年     一     月     二十八       日
                                      臺灣臺中地方法院刑事第四庭
                                          法  官 胡  忠  文
右正本證明與原本無異。
如不服本判決，應於判決送達後十日內向本院提出上訴狀，上訴於臺灣高等法院臺中
分院( 須附繕本 )。
                                          書記官
中    華    民    國      八十九      年     一     月     二十八       日
刑法第三百二十條
意圖為自己或第三人不法之所有，而竊取他人之動產者，為竊盜罪，處五年以下有期
徒刑、拘役或五百元以下罰金。
意圖為自己或第三人不法之利益，而竊佔他人之不動產者，依前項之規定處斷。
前二項之未遂犯罰之。


司法院資訊處製作；財團法人民間司法改革基金會備份。
